臺灣屏東地方法院刑事判決　　　　　　 100年度簡字第2082號
聲　請　人　臺灣屏東地方法院檢察署檢察官
被　　　告　陳邱秀雲
上列被告因違反電子遊戲場業管理條例案件，經檢察官聲請以簡
易判決處刑（100 年度偵字第8924號），本院判決如下：
    主  文
陳邱秀雲犯電子遊戲場業管理條例第二十二條之非法營業罪，處
拘役貳拾日，如易科罰金，以新臺幣壹仟元折算壹日。緩刑貳年
。扣案之電子遊戲機「超級金象王」壹台（含IC板壹塊）及新臺
幣伍佰柒拾元，均沒收。
    事實及理由
一、陳邱秀雲明知未依電子遊戲場業管理條例規定領有電子遊戲
    場業營業級別證者，不得經營電子遊戲場業，竟基於違法經
    營電子遊戲場業之犯意，自民國100 年2 月間某日起至同年
    9 月9 日上午5 時40分許止，未依電子遊戲場業管理條例規
    定領有電子遊戲場業營業級別證，在其所承租之位於屏東縣
    屏東市○○路○段之和生市場停車場旁之小吃部內，擺放利
    用電子設備產生聲光影像、圖案之電子遊戲機「超級金象王
    」1 台，並插電營業，供不特定客人打玩，而經營電子遊戲
    場業。嗣於100 年9 月9 日上午5 時40分許，為警臨檢查獲
    ，當場扣得上開電子遊戲機1 台（含IC卡1 塊）及機台內之
    現金新臺幣570 元，始查悉上情。案經屏東縣政府警察局屏
    東分局報告臺灣屏東地方法院檢察署檢察官偵查後聲請以簡
    易判決處刑。
二、本院認定被告陳邱秀雲犯罪事實所憑之證據，與檢察官聲請
    簡易判決處刑書之記載相同，茲引用之（如附件）。
三、按電子遊戲場業管理條例第15條及第22條之立法意旨，無非
    以電子遊戲場業為新興之科技益智娛樂事業，因其遊戲品質
    良莠不齊，電子遊戲機之聲光影像富有刺激性與嗜迷性，對
    於青少年之身心健康、人格發展及社會風氣影響至鉅。且其
    營業場所供不特定人出入、逗留，若設置地點不當、安全設
    施不良或有不良份子混跡其間，易滋生危險。因此，電子遊
    戲場業與公共安全、社會安寧、善良風俗及國民身心健康關
    係甚大，自有嚴加輔導、管理，並就無照營業者處以刑罰，
    以資防杜。此與商業登記法第4 條所規定小規模商業免用登
    記之情形，尚屬有間，不可相提並論。次按電子遊戲場業管
    理條例所謂「電子遊戲場業」，應係指以經營電子遊戲場為
    業務者而言，而刑法上所謂「業務」，係以事實上執行業務
    者為標準，即指以反覆同種類之行為為目的之社會活動，執
    行此項業務，縱令欠缺形式上之條件，仍無礙於業務之性質
    。準此以觀，若以營利之目的，設置電子遊戲機於一定之場
    所，反覆供不特定之人益智娛樂者，即該當於該條例第15條
    所稱「經營電子遊戲場業」之要件。至於該行為人是否「專
    營」電子遊戲場業，或其所經營之電子遊戲場是否已達「一
    定之規模」，均與判斷其是否經營電子遊戲場業無關。否則
    ，若行為人故意以「兼營」，或以「小規模」之方式，分散
    數地經營電子遊戲場業，藉以逃避該條例之規範與處罰，將
    出現輔導與管理之漏洞，致公共安全及國民身心健康等諸多
    法益無以維護，自與設立該條例之立法意旨有悖。故該條例
    所稱之「電子遊戲場業」，自不以「專營」，或已達「一定
    之規模」為必要。倘行為人未依規定領有電子遊戲場業營業
    級別證，擅自設置電子遊戲機供不特定之人益智娛樂者，即
    該當於同條例第22條之處罰要件，最高法院91年度台非字第
    252 號判決意旨可資參照。查被告未依電子遊戲場業管理條
    例規定領有電子遊戲場業營業級別證，即於前揭時、地擺設
    電子遊戲機具供顧客把玩，依上開說明，不論其為專營或兼
    營，亦不管其規模大小，即屬經營電子遊戲場業管理條例所
    指之電子遊戲場業。是核被告所為，係違反電子遊戲場業管
    理條例第15條之未經辦理電子遊戲場業營業級別證而擅自經
    營電子遊戲場業之規定，應依同條例第22條之規定論處。又
    按刑事法若干犯罪行為態樣，本質上原具有反覆、延續實行
    之特徵，立法時既予特別歸類，定為犯罪構成要件之行為要
    素，則行為人基於概括之犯意，在密切接近之一定時、地持
    續實行之複次行為，倘依社會通念，於客觀上認為符合一個
    反覆、延續性之行為觀念者，於刑法評價上，即應僅成立一
    罪。學理上所稱『集合犯』之職業性、營業性或收集性等具
    有重複特質之犯罪均屬之，例如經營、從事業務、收集、販
    賣、製造、散佈等行為概念者是，最高法院95年度台上字第
    1079號判決要旨參照，亦即立法者針對特定刑罰規範之構成
    要件，已預設其本身係持續實行之複次行為，具備反覆、延
    續之行為特徵，故將之總括或擬制成一個構成要件之「集合
    犯」行為，因刑法評價上為構成要件之行為單數，應僅成立
    一罪。本件被告違反規定經營電子遊戲場業，其行為具有營
    業性，客觀上符合一個反覆、延續性行為之觀念，故其自
    100 年2 月初某日起至同年9 月9 日上午5 時40分許止，在
    前揭地點經營電子遊戲場業，本即具有反覆實施之性質，自
    係屬於上開「集合犯」之概念，於刑法評價上，應僅成立一
    罪。爰審酌被告為求營利，竟未經取得電子遊戲場業營業級
    別證即經營電子遊戲場業，實有不該，惟念其坦承犯行，態
    度尚佳，且素行尚可，有臺灣高等法院被告前案紀錄表在卷
    可按，又其所犯影響所及者尚僅為社會風氣層面，未直接造
    成社會法益之重大損害，且所擺設之電子遊戲機具僅1 台，
    經營時間非久，獲利應非鉅，暨考量其犯罪動機、情節、智
    識程度及生活狀況等一切情狀，量處如主文所示之刑，並諭
    知易科罰金之折算標準。次查被告前未曾因故意犯罪受有期
    徒刑以上刑之宣告，有臺灣高等法院被告全國前案紀錄表附
    卷足按，其因一時失慮，致罹刑章，且犯後已坦承犯行，堪
    認已有悔意，諒其其經此偵、審程序及刑之宣告，當能知所
    警惕，本院因認對被告所宣告之刑，以暫不執行為適當，爰
    依刑法第74條第1 項第1 款規定併予宣告緩刑2 年，以啟自
    新。末者，扣案之「超級金象王」1 台（內含IC板1 塊）及
    機台內之現金570 元，均為被告所有，且分別係其犯本案所
    用及所得之物，業據被告供認無訛，應分別依刑法第38條第
    1 項第2 款、第3 款規定宣告沒收。
四、至於聲請意旨雖認被告另涉犯刑法第266 條第1 項之普通賭
    博罪云云，然被告於警詢時已否認有讓客人洗分換現金或禮
    品，於偵訊時檢察官亦未詢及此節，且遍觀全卷，並無何得
    以證明被告有藉射倖性之事實獲取財物之賭博行為之證據，
    聲請意旨認被告涉犯賭博罪，顯屬無據；被告此部分犯行既
    無法證明，本應為被告無罪之諭知，惟聲請意旨既認此部分
    若成立犯罪，與被告前開違反電子遊戲場業管理條例之犯行
    有想像競合犯之裁判上一罪關係，爰不另為無罪之諭知，附
    此敘明。
五、依刑事訴訟法第449 條第1 項前段、第450 條第1 項、第45
    4 條第2 項，電子遊戲場業管理條例第22條，刑法第11條前
    段、第41條第1 項前段、第74條第1 項第1 款、第38條第1
    項第2 款、第3 款，逕以簡易判決處刑如主文。
中    華    民    國    100   年    12    月     9    日
                  刑事第二庭    法  官  陳秀慧
以上正本證明與原本無異。
如不服本判決，得於判決書送達之翌日起10日內，以書狀敘述理
由，向本庭提出上訴。
中    華    民    國    100   年    12    月     9    日
                                書記官  蔡語珊
附錄本判決論罪科刑法條全文
電子遊戲場業管理條例第22條：
違反第15條規定者，處行為人1 年以下有期徒刑、拘役或科或併
科新臺幣50萬元以上250 萬元以下罰金。